臺灣臺北地方法院民事判決　　　　　　　100年度訴字第758號
原　　　告　高銘
訴訟代理人　藍弘仁律師
被　　　告　徐淑娟
上列當事人間債務人異議之訴事件，本院於民國100年4月13日言
詞辯論終結，判決如下：
    主  文
本院九十九年度司執字第一０四九三五號遷讓房屋強制執行事件
關於原告之強制執行程序應予撤銷。
訴訟費用由被告負擔。
    事實及理由
一、原告起訴主張：被告係持與訴外人楊銘龍（原名楊欽龍）所
    訂並經公證之租賃契約為執行名義（下稱系爭執行名義），
    向鈞院民事執行處聲請強制執行，請求楊銘龍自前揭租賃契
    約所載之租賃物即坐落新北市○○區○○路1段15巷8號3樓
    之房屋（下稱系爭房屋）內遷讓，並點交該屋予被告，經本
    院以99年度司執字第104935號遷讓房屋強制執行事件執行在
    案（下稱系爭執行事件）。然系爭房屋實為原告之母親高簡
    秀英所有，係遭高簡秀英之女婿即楊銘龍於民國98年初盜賣
    予被告，再由被告將該屋租回予楊銘龍，高簡秀英本人並無
    出賣該屋之真意；而高簡秀英嗣於99年6月8日死亡，系爭房
    屋自應由包含原告在內之法定繼承人繼承，被告以所有權人
    自居，已非有據。且系爭房屋向來均由高簡秀英及其配偶子
    女所使用，原告更係自幼即居住其內迄今不曾遷離，楊銘龍
    則從未實際占有過該屋，是原告顯無強制執行法第4條之2所
    稱係債務人即楊銘龍之繼受人或為其占有執行標的、或辦理
    強制執行事件應行注意事項第57條第7款所指之為債務人占
    有輔助等情事，自非系爭執行名義主觀效力所及之人甚明。
    從而，被告依系爭執行名義請求原告遷讓系爭房屋云云，即
    無理由，爰依強制執行法第14條之1提起債務人異議之訴等
    語。並聲明：系爭執行事件對原告之執行程序應予撤銷。
二、被告則以：緣高簡秀英前因財務狀況不佳，曾多次以系爭房
    屋向銀行貸款，嗣因無力清償，遂於98年2月11日將系爭房
    屋賣予曾東洲，再經曾東洲於同年4月間轉賣予被告；原告
    自稱均與高簡秀英同住，對於高簡秀英有上開財務困難及有
    出賣系爭房屋之真意一事，自無諉為不知之理。而被告自曾
    東洲買受系爭房屋，本欲供出租以收取租金之用，故悉聞楊
    銘龍有意承租該屋後，即同意出租，並與楊銘龍簽訂上開租
    賃契約，業經法院公證在案，是被告取得系爭執行名義並執
    以請求強制執行，洵屬合法正當，原告猶無理強占，拒絕遷
    讓系爭房屋，要非有據等語置辯。並聲明：原告之訴駁回。
三、原告主張被告前執與楊銘龍（原名楊欽龍）於98年5月6日就
    系爭房屋所訂、並於同日經本院以98年度北院公字第007000
    088號公證書公證之租賃契約為執行名義，請求楊欽龍遷讓
    系爭房屋予被告，經本院以99年度司執字第104935號強制執
    行事件執行在案；及系爭房屋原為高簡秀英所有，嗣於98年
    2月11日因買賣移轉予曾東洲，又於同年4月30日再因買賣移
    轉予被告，惟現由原告占有該屋，楊欽龍則從未實際居住於
    系爭房屋內等情，為兩造所不爭，並已經本院依職權調閱上
    開執行事件卷宗核閱無誤，堪信為真。
四、然原告另主張被告不得持系爭執行名義請求原告遷讓系爭房
    屋一節，則為被告所否認，並以前揭情詞置辯。是本件爭點
    厥在於，原告是否為系爭執行名義效力所及之人，茲說明如
    下：
  (一)按債務人對於債權人依第4條之2規定聲請強制執行，如主張
    非執行名義效力所及者，得於強制執行程序終結前，向執行
    法院對債權人提起異議之訴，強制執行法第14條之1第1項定
    有明文。核其規範意旨，乃於債權人對執行名義記載之債務
    人或依同法第4條之2規定執行名義效力所及之人聲請強制執
    行時，倘受執行之債務人認其非執行名義效力所及者，可對
    債權人提起前條異議之訴，以解決執行當事人是否為執行名
    義效力所及之實體上爭執。
  (二)而依系爭執行事件卷宗卷附民事聲請強制執行狀所示，被告
    於向本院聲請強制執行時，固僅列楊銘龍為本件執行債務人
    ，然嗣經本院至現場履勘，發覺系爭房屋之現實占有人為原
    告，而非楊銘龍後，被告仍堅稱自己係合法取得系爭房屋，
    主張原告為無權占有，應儘速遷讓該屋予被告，此有被告所
    提100年1月28日民事陳報狀附於前揭執行事件卷宗可參，堪
    認被告確有以原告為系爭執行事件債務人之意思。是原告以
    執行債務人之身分，依強制執行法第14條之1提起本件債務
    人異議之訴，藉以解決其是否有受系爭執行名義效力所及之
    爭議，即屬適格，先予說明。
  (三)次按執行名義為確定終局判決者，除當事人外，對於：1.訴
    訟繫屬後為當事人之繼受人及為當事人或其繼受人占有請求
    之標的物者、2.為他人而為原告或被告者之該他人及訴訟繫
    屬後為該他人之繼受人，及為該他人或其繼受人占有請求之
    標的物者，亦有效力；前項規定，於以依公證法規定得為強
    制執行之公證書為執行名義者，準用之，此乃強制執行法第
    4條之2第1項、第2項所分別明定。準此可知，執行事件中適
    格之債務人，原則上應依執行名義所載之債務人認定；苟當
    事人主張應受執行之債務人，與執行名義所示之債務人並非
    同一人時，除非該債務人符合前揭各項情事之一，否則即難
    謂該債務人亦為該執行名義效力所及，而應併受執行。
  (四)經查，現時占有執行標的即系爭房屋之人為原告之事實，固
    經本院民事執行處於100年1月3日至現場履勘查明無訛，並
    製有執行履勘筆錄附於系爭執行事件卷宗可考，而堪信屬實
    。然被告所持執行名義乃被告與楊銘龍就系爭房屋所簽訂並
    曾經公證之租賃契約，亦為兩造所不爭，並有該租賃契約書
    在卷足考，是系爭執行名義所載之債務人應為楊銘龍，而非
    原告，要無疑義；揆諸前揭說明，被告猶稱原告亦應受系爭
    執行名義效力之拘束，遷讓系爭房屋予伊等語，即應以原告
    具備上開各項情事之一為必要，始得認被告為前揭強制執行
    之聲請為有理由。惟倘參以楊銘龍於系爭執行事件100年2月
    25日調查期日中所陳：其雖曾向被告承租系爭房屋，惟其從
    未實際居住於該屋內，於被告買受系爭房屋前，系爭房屋即
    係由其岳母高簡秀英及其子即本件原告等人使用迄今、其當
    初是因自己有資金需求，方而將系爭房屋出賣予曾東洲，嗣
    又轉賣予被告，並再向被告租回，但其並未將此事告知原告
    等語，且經本院當庭向被告提示該次執行調查筆錄後，被告
    亦表示為無意見等情以觀，足認原告主張系爭房屋自始即係
    由其所占有使用，楊銘龍從未實際居住於該屋內，二人之間
    並無共同生活或同居之事實等情，並非全然無據，應堪採信
    。是則，原告占有系爭房屋，即顯非自本件債務人即楊銘龍
    繼受而來；且原告既又自認系爭房屋為其母高簡秀英所有，
    且始終均由渠等所使用，楊銘龍對該屋並無任何處分權，則
    原告自無與楊銘龍約定由原告為楊銘龍占有該屋之可能。是
    依前揭規範意旨，原告即非系爭執行名義效力所及之人，被
    告於對原告另取得其他執行名義前，自不得逕以系爭執行名
    義，聲請對原告強制執行，請求原告遷讓系爭房屋予被告。
五、從而，原告依強制執行法第14條之1之規定，提起本件債務
    人異議之訴，求為撤銷系爭執行事件關於原告之強制執行程
    序，為有理由，應予准許。
六、本件事證已臻明確，兩造其餘攻擊防禦方法及所提證據，核
    與本件判決結果不生影響，爰不另一一論述，併予敘明。
七、訴訟費用負擔之依據：民事訴訟法第78條。
中    華    民    國   100    年    4     月    20    日
                  民事第三庭  審判長法  官  郭美杏
                                    法  官  林惠霞
                                    法  官  吳若萍
以上正本係照原本作成。
如對本判決上訴，須於判決送達後20日內向本院提出上訴狀。如
委任律師提起上訴者，應一併繳納上訴審裁判費。
中    華    民    國   100    年    4     月    20    日
                                    書記官  劉英權